臺灣板橋地方法院交通事件裁定　　　　94年度交聲字第1850號
原處分機關　交通部公路總局臺北區監理所板橋監理站
異　議　人　乙○○
上列異議人即受處分人因違反道路交通管理處罰條例案件，對於
交通部公路總局臺北區監理所板橋監理站民國94年10月4日所為
之板監裁字第裁41－C00000000號處分，聲明異議，本院裁定如
下：
    主  文
原處分撤銷。
乙○○不罰。
    理  由
一、按汽車已領有號牌而未懸掛或不依指定位置懸掛者，處汽車
    所有人新臺幣（下同）三千六百元以上一萬零八百元以下罰
    鍰，並吊銷牌照、號牌；汽車行駛有損毀或變造汽車牌照、
    塗抹污損牌照，或以安裝其他器具之方式，使不能辨認其牌
    號者，處汽車所有人二千四百元以上四千八百元以下罰鍰，
    並責令申請換領牌照或改正，道路交通管理處罰條例第十二
    條第一項第七款、第二項、第十三條第一款分別定有明文。
    次按「汽車號牌懸掛位置，除原設有固定位置外，應依左列
    規定懸掛固定：三、機器腳踏車及拖車號牌每車一面，應正
    面懸掛於車輛後端之明顯適當位置。」亦為道路交通安全規
    則第十一條明定。其中所謂「不依規定位置懸掛」，機器腳
    踏車係以其號牌未依道路交通安全規則第十一條之規定正面
    懸掛於車輛後端之明顯適當位置為處罰要件；另道路交通管
    理處罰條例第十三條第一款之規定，旨在禁止「使不能辨認
    牌號」之行為，故在車牌安裝其他器具者，自應查明有無致
    使不能辨認牌號之情形，始得依上開規定予以處罰。
二、本件原處分認異議人即受處分人乙○○騎乘其所有之車號AP
    三─六三三號重型機車，於民國九十四年八月十三日晚間十
    時三十五分許，行經臺北縣土城市○○路○段三六五巷口，
    因闖紅燈為臺北縣政府警察局土城分局土城派出所員警攔停
    時發現該車裝設活動車牌（框），遂以其有道路交通管理處
    罰條例第十二條第一項第七款規定之違規行為而當場掣單予
    以舉發。受處分人於應到案日期前提出申訴，經原處分機關
    函請舉發機關調查結果，仍認受處分人有上開已領有號牌而
    不依指定位置懸掛之違規行為，原處分機關乃依道路交通管
    理處罰條例第十二條第一項第七款、同條第二項規定，裁處
    罰鍰三千六百元，並吊銷牌照。
三、異議意旨略以：異議人雖裝設活動架，但有用繩子綁住根本
    不能使用，是後來警員向附近居民借剪刀把繩子剪斷牌架才
    能活動，且裝設架牌是因之前工作緣故，須使大牌離開排氣
    管；又相同情形曾經沙崙派出所開單，以道路交通管理處罰
    條例第十三條第一款，裁罰二千四百元，而本次為土城派出
    開單裁罰依據則為同條例第十二條第一項第七款，須繳三千
    六百元罰鍰，為此請求撤銷原處分等語。
四、經查：異議人於前揭時、地，其所有車號AP三─六三三號重
    型機車，因「裝設活動車牌」違規遭警舉發等情，有臺北縣
    政府警察局九十四年八月十三日北縣警交字第Ｃ00000
    000號舉發違反道路交通管理事件通知單影本、臺北縣政
    府警察局土城分局九十四年九月十九日北縣警土交裁字第○
    九四○○三○四九四號函影本各一件附卷可稽。另異議人就
    該車裝設活動車牌框一節，並不爭執，且據證人即本件舉發
    警員甲○○固於本院調查時到庭證稱：異議人所裝設的活動
    旋轉車牌架，經其親自測試確實可往上掀開翻動，旋轉車牌
    架是以上端兩個活動關節，栓在車尾後端，可以輕易翻動，
    或是調整角度後再將螺栓鎖緊等語無誤，是該重型機車確有
    裝設活動車牌之情，應堪認定。惟查，活動車牌架之構造已
    如前述，若非將車牌框架稍加施力向上掀至特定角度，再將
    螺栓鎖緊予以固定，原則上，其車牌仍係以正面貼平狀態，
    懸掛於車輛後端，並無不能辨識車牌號碼情形。證人甲○○
    既證稱：本件原係因異議人騎乘機車未戴安全帽及闖紅燈違
    規而攔停，因此舉發當時機車處於靜止狀態，其車牌正面懸
    掛於車輛後端，車牌號碼並無不能辨識情形等語無誤，從而
    該重型機車雖裝設活動旋轉車牌架，惟並未將車牌掀翻至特
    定角度後予以固定，致行駛時無法辨識其牌號，則尚難謂有
    何道路交通管理處罰條例第十二條第一項第七款不依規定位
    置懸掛車牌情形。又道路交通管理處罰條例第十三條第一款
    立法意旨在於，汽機車於行駛中，其牌照係辨識車籍之最重
    要依據，為使用路人輕易知悉行駛於路上之車輛為何人所有
    ，藉以保障行車安全，維護社會秩序。故縱在車牌安裝其他
    器具，倘行駛中未達不能辨認牌號之程度，即不能認有該條
    款所列之違規情事。綜上，本件與原處分機關所提內政部警
    政署九十四年六月一日警署交字第○九四○○六五四一九號
    函所釋：汽車號牌裝置於旋轉架上，「行駛時將號牌豎起成
    一直線，不能辨認其號牌」，係號牌不依指定位置懸掛之行
    為者自屬有別，非可比附援引。另原處分機關移送本院之資
    料並無採證照片，嗣證人甲○○到庭固稱本件採證照片已隨
    同告發單二聯一併送監理站，然經本院依職權向交通部公路
    總局臺北區監理所板橋監理站查詢結果覆以「舉發機關並無
    檢附照片」等語，有本院辦理刑事案件電話紀錄查詢表在卷
    可參，則本件既無採證照片供佐，舉發機關又未能證明異議
    人所有之重型機車之車牌確有在行駛中有因裝置旋轉架而致
    不能辨識牌號之情形，此外，復查無其他具體事證足資證明
    異議人確有原舉發機關所舉發之違規行為，原處分機關未予
    詳查遽予裁罰，即有未洽。從而本件聲明異議為有理由，應
    由本院依法撤銷，另行依法裁定如主文。
據上論斷，應依道路交通案件處理辦法第二十條前段，裁定如主
文。
中　　華　　民　　國　　94　　年　　11　　月　　28　　日
                  交通法庭  法　官  劉  安  榕
上列正本證明與原本無異。
如不服本裁定應於送達後5日內向本院提出抗告狀。
                            書記官  楊  馥  如
中　　華　　民　　國　　94　　年　　11　　月　　28　　日
